【裁判字號】    99,審訴,108
【裁判日期】    990212
【裁判案由】    毒品危害防制條例
【裁判全文】
臺灣士林地方法院刑事判決             99年度審訴字第108號
公  訴  人  臺灣士林地方法院檢察署檢察官
被      告  甲○○
上列被告因違反毒品危害防制條例案件，經檢察官提起公訴（98
年度毒偵字第1772號、第2005號），被告於本院準備程序中就被
訴事實為有罪陳述，經本院合議庭裁定由受命法官獨任行簡式程
序審理，並判決如下：
    主  文
甲○○施用第一級毒品，處有期徒刑玖月；又施用第二級毒品，
處有期徒刑柒月；又施用第一級毒品，處有期徒刑玖月，扣案摻
有海洛因之香菸壹支（驗餘淨重零點貳肆柒公克）沒收銷燬。應
執行有期徒刑壹年拾月，扣案摻有海洛因之香菸壹支（驗餘淨重
零點貳肆柒公克）沒收銷燬。
    事  實
一、甲○○前因施用第二級毒品案件，經本院以87年度毒聲字第
    1135號裁定送觀察、勒戒後，認無繼續施用毒品之傾向，於
    民國87年12月31日執行完畢釋放出所，並經臺灣士林地方法
    院檢察署檢察官以87年度偵字第7587號為不起訴處分確定。
    復於前開觀察、勒戒執行完畢後5 年內之88年間，因施用第
    二級毒品案件，經本院以88年度毒聲字第2537號裁定送觀察
    、勒戒，因無繼續施用毒品之傾向，於88年12月22日執行完
    畢釋放出所，並經臺灣士林地方法院檢察署檢察官以88年度
    毒偵字第1168號為不起訴處分確定；復三犯施用第二級毒品
    罪，除經本院以89年度毒聲字第1491號裁定送強制戒治，並
    經臺灣士林地方法院檢察署檢察官以89年度毒偵字第535 號
    聲請簡易判決處刑，其中刑事追訴部分，嗣經本院以89年度
    士簡字第300 號判決判處有期徒刑2 月確定；至於強制戒治
    部分，因執行成效良好，經本院以90年度毒聲字第1171號裁
    定停止戒治，所餘戒治期間付保護管束，惟因於保護管束期
    間再犯連續施用第一級毒品、連續施用第二級毒品罪，違反
    保護管束應遵守事項情節重大，再經本院裁定撤銷停止戒治
    ，令入戒治處所繼續施以強制戒治，於91年10月5 日執行完
    畢（釋放後接續執行另案徒刑），而上開保護管束期間施用
    第一、二級毒品犯行部分，則經本院以90年度訴字第448 號
    判決分別判處有期徒刑1 年3 月、7 月，應執行有期徒刑1
    年6 月確定，嗣經本院以96年度聲減字第3157號裁定減為有
    期徒刑7 月15日、3 月15日，應執行有期徒刑10月確定；又
    另因販賣第二級毒品案件，經本院以89年度訴字第250 號判
    決判處有期徒刑7 年2 月，並經臺灣高等法院以90年度上訴
    字第3757號判決駁回上訴確定，經與前開有期徒刑2 月合併
    定應執行刑有期徒刑7 年3 月確定，嗣與前開應執行刑有期
    徒刑10月接續執行，於97年8 月18日縮刑假釋出監（起訴書
    誤載為97年8 月14日，應予更正），並付保護管束，詎甲○
    ○仍未悛悔，復於假釋期內之98年6 月間，因2 次施用第一
    級毒品、1 次施用第二級毒品案件，經本院以98年度審訴字
    第925 號判決分別判處有期徒刑8 月、9 月、6 月，應執行
    有期徒刑1 年9 月確定，並與前開假釋經撤銷之殘刑有期徒
    刑1 年7 月21日接續執行（現執行中，不構成累犯）。詎仍
    不知悔改，復基於施用第一級毒品、施用第二級毒品之犯意
    ，分別為如下犯行：
(一)、於98年9 月29日某時許，在臺北縣淡水鎮○○○路○ 段207
    巷74號4 樓住處，以將海洛因摻入香菸後點燃抽盡之方式，
    施用第一級毒品海洛因1 次後，再緊接於同地以將甲基安非
    他命置入玻璃球內燒烤後產生煙霧吸煙之方式，施用甲基安
    非他命1 次。嗣員警於98年9 月29日22時56分前往臺北縣淡
    水鎮○○街○ 段92巷5 弄號6 樓逮捕通緝中之案外人李志宏
    ，並徵得在場之甲○○同意後採其尿液送驗，因鑑驗結果呈
    嗎啡、安非他命及甲基安非他命陽性反應，始偵悉上情。
(二)、於98年11月3 日某時許，在臺北縣淡水鎮○○○路○ 段207
    巷74號4 樓住處，以將海洛因摻入香菸後點燃抽盡之方式，
    施用第一級毒品海洛因1 次。嗣於98年11月5 日9 時許，在
    臺北縣淡水鎮○○路與自立路口處，因形跡可疑為警盤查，
    員警於徵得甲○○同意後搜索其身體，當場自其所穿著外套
    口袋內扣得其所有摻有第一級毒品海洛因之香菸1 支。經警
    採集其尿液送驗，因鑑驗結果呈嗎啡陽性反應，而查悉上情
    。
二、案經臺北縣政府警察局淡水分局報告臺灣士林地方法院檢察
    署檢察官偵查起訴，並經本院改依簡式程序審理。
    理  由
一、上揭犯罪事實，業據被告甲○○於本院準備程序及審理時迭
    承不諱（參見本院卷第24頁至第25頁，第27頁至第28頁），
    其中犯罪事實一、(一)部分，被告該次為警查獲後在警局所排
    尿液，經送台灣檢驗科技股份有限公司以EIA 酵素免疫分析
    法初驗後，再以GC/MS 氣相層析/ 質譜儀法複驗，證實該尿
    液呈嗎啡（即施用海洛因之代謝物）、安非他命及甲基安非
    他命陽性反應，有該公司於98年10月16日出具之濫用藥物檢
    驗報告及台北縣政府警察局查獲毒品案件尿液檢體監管紀錄
    表影本（附於第1772號偵卷第38頁至第39頁）各1 紙附卷可
    稽；犯罪事實一、(二)部分，被告該次為警查獲後在警局所排
    尿液，經送台灣檢驗科技股份有限公司以EIA 酵素免疫分析
    法初驗後，再以GC/MS 氣相層析/ 質譜儀法複驗，證實其尿
    液呈嗎啡（即施用海洛因之代謝物）陽性反應，亦有該公司
    於98年11月19日出具之濫用藥物檢驗報告及台北縣政府警察
    局查獲毒品案件尿液檢體監管紀錄表影本、臺北縣政府警察
    局淡水分局查獲毒品案件被移送者姓名、代碼對照表影本（
    附於第2005號偵卷第37頁、第39頁、第24頁）各1 紙在卷可
    參；又被告為警查獲時，經警扣得之香菸1 支，經送鑑驗後
    ，證實檢出第一級毒品海洛因，亦有前開扣案之香菸1 支及
    交通部民用航空局航空醫務中心於98年11月19日出具之航藥
    鑑字第0985838 號毒品鑑定書（附於第2005號偵卷第38頁）
    1 紙存卷可稽，並據被告供承該摻有海洛因之香菸為其所有
    且供己施用之毒品無誤。綜上，足認被告自白與事實相符，
    可以採信，本案事證至為明確，被告犯行均堪予認定。
二、按毒品危害防制條例於92年7 月9 日修正公布，自93年1 月
    9 日施行，其中第20條、第23條將施用毒品之刑事處遇程序
    區分為「初犯」、「5 年內再犯」、「5 年後再犯」。依其
    立法理由之說明：「初犯」，經觀察、勒戒或強制戒治，應
    為不起訴處分或不付審理之裁定；經觀察、勒戒或強制戒治
    執行完畢釋放後，「5 年內再犯」者，因其再犯率甚高，原
    實施之觀察、勒戒及強制戒治既已無法收其實效，爰依法追
    訴或裁定交付審理。至於經觀察、勒戒或強制戒治執行完畢
    釋放，「5 年後再犯」者，前所實施之觀察、勒戒或強制戒
    治已足以遮斷其施用毒品之毒癮，為期自新及協助其斷除毒
    癮，仍用「初犯」規定，先經觀察、勒戒或強制戒治之程序
    。從而，依修正後之規定，祇於「初犯」及「5 年後再犯」
    2 種情形，有其追訴條件之限制，即須於初犯經觀察、勒戒
    或強制戒治釋放後，5 年內均無施用毒品之行為，始能認其
    前所實施之觀察、勒戒或強制戒治已足遮斷毒癮，而得於5
    年後再犯時，再予適用初犯之規定，重行觀察、勒戒等程序
    。倘5 年內已經再犯，經依法再為保安處分或追訴處罰，縱
    其第3 次（或第3 次以上）施用毒品之時間，在初犯之保安
    處分執行完畢釋放5 年以後，即與「5 年後再犯」之情形有
    別，且因已於「5 年內再犯」，顯見其再犯率甚高，原實施
    觀察、勒戒或強制戒治，已無法收其實效，自無再經觀察、
    勒戒及強制戒治之必要，應由檢察官逕行起訴，始符新法修
    正之本旨（最高法院95年第7 次刑事庭會議決議、98年度台
    非字第211 號判決參照）。查本件被告前因施用毒品案件，
    經法院裁定送觀察、勒戒後，認無繼續施用毒品之傾向，於
    87年12月31日執行完畢釋放出所，復於前案觀察、勒戒執行
    完畢釋放後5 年內之88年間，再因施用毒品案件，復經法院
    裁定送觀察、勒戒後，因認無繼續施用毒品之傾向，於88年
    12月22日執行完畢釋放出所等情，有臺灣高等法院被告前案
    紀錄表在卷可稽，是其本案施用毒品犯行，距離前開初犯觀
    察、勒戒執行完畢雖已逾5 年，然其於上開觀察、勒戒執行
    完畢後5 年內，既已二犯施用毒品案件，並經依法再為觀察
    、勒戒之保安處分，揆諸前揭說明，其本次犯行即與毒品危
    害防制條例第20條第3 項所稱之「5 年後再犯」有別，是公
    訴人依法追訴，於法並無不合，本院自應依法論科。
三、按海洛因為毒品危害防制條例第2 條第2 項第1 款所稱之第
    一級毒品，而甲基安非他命為毒品危害防制條例第2 條第2
    項第2 款所稱之第二級毒品。核被告甲○○所為，犯罪事實
    一、(一)部分，係分別犯毒品危害防制條例第10條第1 項之施
    用第一級毒品罪、同條例第10條第2 項之施用第二級毒品罪
    ；犯罪事實一、(二)部分，係犯毒品危害防制條例第10條第1
    項之施用第一級毒品罪；被告持有第一級毒品海洛因、第二
    級毒品甲基安非他命進而施用，持有毒品之行為為施用毒品
    之當然手段，均不另論以持有毒品罪（最高法院74年度台上
    字第3404號判例意旨參照）。又被告所犯上開3 罪，犯意各
    別，行為互殊，應予分論併罰。爰審酌被告曾因施用毒品犯
    行而送觀察、勒戒、強制戒治及判處罪刑確定，仍不知悛悔
    ，復再施用第一級毒品2 次及施用第二級毒品1 次，顯見其
    戒絕毒品之決心不堅，惟念其施用毒品乃戕害自己身心健康
    ，尚未危及他人，且犯後坦承犯行，態度良好，並其犯罪之
    動機、目的及其智識程度等一切情狀，分別量處如主文所示
    之刑，並依法定其應執行刑，以示懲儆。
四、扣案摻有海洛因之香菸1 支（驗餘淨重0.247 公克），其中
    所摻之海洛因係查獲之第一級毒品，不問是否屬於犯人所有
    ，本應依毒品危害防制條例第18條第1 項前段之規定，諭知
    沒收銷燬，又因該海洛因與香菸煙草已混合而難以解析，爰
    將該扣案之香菸1 支諭知沒收銷燬。
據上論斷，應依刑事訴訟法第273 條之1 第1 項、第299 條第1
項前段，毒品危害防制條例第10條第1 項、第2 項、第18條第1
項前段，刑法第11條、第51條第5 款，判決如主文。
本案經檢察官張紜瑋到庭執行職務。
中    華    民    國    99    年    2    月    12     日
                  刑事第一庭法  官  吳祚丞
以上正本證明與原本無異。
如不服本判決應於收受判決後10日內向本院提出上訴書狀，並應
敘述具體理由；其未敘述上訴理由者，應於上訴期間屆滿後20日
內向本院補提理由書（均須按他造當事人之人數附繕本）「切勿
逕送上級法院」。
                            書記官  丁梅芬
中    華    民    國    99    年    2    月    12     日
附錄論罪科刑法條：
毒品危害防制條例第10條第1項、第2 項
施用第一級毒品者，處 6 月以上 5 年以下有期徒刑。
施用第二級毒品者，處 3 年以下有期徒刑。

司法院資訊處製作；財團法人民間司法改革基金會備份。
